【裁判字號】    98,上訴,815
【裁判日期】    980805
【裁判案由】    毒品危害防制條例
【裁判全文】
臺灣高等法院臺南分院刑事判決         98年度上訴字第815號
上  訴  人
即  被  告  甲○○
上列上訴人因毒品危害防制條例案件，不服臺灣雲林地方法院九
十八年度訴字第三三八號中華民國九十八年六月卅日第一審判決
（起訴案號：臺灣雲林地方法院檢察署九十八年度偵字第一三二
四號），提起上訴，本院判決如下：
    主  文
上訴駁回。
    理  由
一、按刑事訴訟法第三百五十條、第三百六十一條、第三百六十
    二條、第三百六十七條規定，不服地方法院之第一審判決而
    上訴者，須提出上訴書狀，並應敘述具體理由，此為上訴必
    備之程式；如所提之書狀未敘述上訴理由，或僅曾以言詞陳
    述上訴理由者，均應於上訴期間屆滿後二十日內補提理由書
    於第一審法院。第一審法院經形式審查，認逾期未補提上訴
    理由者，應定期間先命補正；逾期未補正者，為上訴不合法
    律上之程式，應以裁定駁回。倘已提出上訴理由，但所提非
    屬具體理由者，則由第二審法院以上訴不合法律上之程式，
    判決駁回。而所謂具體理由，必係依據卷內既有訴訟資料或
    提出新事證，指摘或表明第一審判決有何採證、認事、用法
    或量刑等足以影響判決本旨之不當或違法，而構成應予撤銷
    之具體事由，始克當之（例如：依憑證據法則具體指出所採
    證據何以不具證據能力，或依憑卷證資料，明確指出所為證
    據證明力之判斷如何違背經驗、論理法則）；倘僅泛言原判
    決認定事實錯誤、違背法令、採証違法、判決不公、量刑失
    之過重或輕縱，而未依上揭意旨指出具體事由，或形式上雖
    已指出具體事由，然該事由縱使屬實，亦不足以認為原判決
    有何不當或違法者（例如：對不具有調查必要性之證據，法
    院未依聲請調查亦未說明理由，或援用證據不當，但除去該
    證據仍應為同一事實之認定），皆難謂係具體理由，而應認
    其上訴為不合法律上之程式（最高法院九十七年台上字第八
    九二號判決、九十七年台上字第三二六七號判決意旨及法院
    辦理刑事訴訟案件應行注意事項第一六二點參照）。
二、本件上訴意旨略以：上訴人即被告與乙○○係同鄉舊識，且
    均有施用第一級毒品海洛因之惡習，於九十八年二月四日十
    三時許，在家鄉街道偶遇，因兩人身上均無分文，而乙○○
    提議他身上有假鈔一千元先拿出來買毒品，爾後被藥頭發現
    ，我承諾隔天會還，而乙○○須還我五百元，隔日於北港媽
    祖醫院乙○○亦有還我五百元，而毒品為我與乙○○各分一
    半，各自施用。故本件被告與乙○○早已言明，且達成共識
    ，兩人須於隔天各出五百元還款，不料乙○○為逃避刑責，
    謊稱他是不好意思，才於隔天拿五百元幫還款，使法官誤認
    為分給乙○○一半毒品係車資，讓被告蒙受此不白之冤，為
    此聲請再傳喚乙○○到庭云云。
三、經查：本件上訴人即被告雖已敘述上訴理由，但其上訴理由
    ，僅泛以其與乙○○確係二人共同出資購買，伊並無轉讓第
    一級毒品予乙○○云云，惟被告有原審所認定之轉讓第一級
    毒品海洛因予乙○○施用一次，原審判決認已據被告於警詢
    及偵查中自白不諱，核與證人乙○○於偵查中所證情節相符
    ，雖被告於原審審理時翻異前詞，惟原審判決已於事實及理
    由欄第二點之(二)之２以「證人乙○○在檢察官面前證稱：我
    今日施用之海洛因是被告請我的，被告沒有向我收錢，我也
    不用再給被告錢，我們不是合資購買等語綦詳（偵卷第八頁
    反面至第九頁反面）。乙○○與被告交情尚可，亦經乙○○
    於審判中證述明確（本院卷第六七頁），兩人素無仇怨，其
    應無設詞誣陷被告之動機。況其證述內容亦與被告在檢察官
    面前供稱：『俊仔』會找我拿購買海洛因的1,000元，海洛
    因是我送給乙○○施用的，我不會再去找乙○○要錢，因為
    我不要乙○○去我家等語相符（偵卷第七頁至第八頁）。佐
    以渠等於偵查中接受訊問時，距案發時不過數小時（偵卷第
    七頁至第十頁），對當時情節理應能清晰記憶，不至於會有
    誤解彼此真意之情況，故渠等當時之說詞應能忠實還原事實
    之原貌。乙○○於審判中復以證人身分到庭證稱：當天被告
    跟我說他心情不好，想要買海洛因，我說我身上沒有錢，他
    說他有錢沒關係，然後被告就用我的行動電話（門號000000
    0000號）與『俊仔』聯絡，之後我就載被告去弘揚食品那邊
    交易，被告買到海洛因上車後，我就跟被告說我也要用一半
    ，被告就拿給我用，我是在被告交易完成上車後才向被告討
    海洛因的，在被告向『俊仔』購買海洛因前，我們沒有提到
    要合資的事情，被告給我海洛因之後也沒有主動找我要500
    元，海洛因是被告請我的（本院卷第六０頁至第六九頁）。
    其前後證詞一致，就整個案發經過均已一一交代，復與被告
    於偵查中之自白吻合，難認有憑空杜撰之情事。依上可知，
    在被告向綽號『俊仔』之人購買海洛因之前（即事前），兩
    人確實沒有約定要合資購買海洛因，而在被告順利購得海洛
    因上車之後，被告始因乙○○開口討取海洛因，遂將購得海
    洛因之半數轉送乙○○施用無誤。茍若渠等合資一千元共同
    向綽號『俊仔』之人購買海洛因乙事為真，何以渠等於偵查
    中竟一致表示『海洛因是被告送給乙○○施用』？又若被告
    轉讓海洛因與乙○○乙事要屬子虛，被告何以於偵查中對合
    資購毒乙節隻字未提，反而編撰上情自白轉讓海洛因之犯行
    而身攬刑責？另參諸被告與乙○○僅認識數月，交情一般，
    為被告所是認（本院卷第七七頁反面），但其於九十八年二
    月十三日、十四日向綽號『俊仔』之人購買海洛因時，均係
    使用乙○○所持行動電話（門號0000000000號）聯繫，並乘
    坐乙○○所駕駛之前揭汽車前往交易，為被告所自承（本院
    卷第七四頁反面），也從乙○○於另案警詢中之供述獲得證
    實（本院卷第八一頁至第八七頁），在乙○○身無分文可資
    購毒之情況下，若乙○○無法從被告處獲得海洛因施用，豈
    有平白載送並提供行動電話與被告撥打之理？此觀乙○○於
    審判中證稱：因為當時我負責開車，被告加減要貼補一些油
    錢給我等語（本院卷第七二頁）可明，乙○○證述內容成理
    可信。由此益徵被告確有轉讓海洛因與乙○○之動機」等情
    明確，且於原判決事實及理由欄第二點之(二)之３再以「本案
    被告在購入海洛因之初，既未與乙○○達成合資購買之協議
    ，在乙○○向其討取海洛因之時，也未主動向其提及要分攤
    500元之事，為警查獲後也向檢察官主動坦承是要將海洛因
    送給乙○○施用，已如前述，可信被告在購入海洛因當時，
    主觀上係為自己之意思而持有。至被告所辯乙○○於事後在
    北港媽祖醫院交付其500元之事實，雖經乙○○到庭證述明
    確（本院卷第七０頁反面至第七二頁），但此乃係因為乙○
    ○擔心於偵查中之證詞會讓被告身陷囹圄，才於隔日在北港
    媽祖醫院內偶遇被告時，拿了500元給被告，被告並沒有向
    其催討500元，亦據乙○○於審判中證述不疑（本院卷第七
    一頁反面、第七二頁反面），自難以乙○○事後交付500元
    之舉，即反推被告所稱合資購買海洛因之情確係存在。此外
    ，乙○○於審判中證稱：我跟被告合資拿1,000元的海洛因
    云云（本院卷第六０頁反面），既是植基在被告事後『被動
    』向其收取500元之基礎上，亦不能採為有利於被告之認定
    」而一一駁斥被告所辯不足採，並以渠等二人當日為警查獲
    後，經警分別採尿送驗之結果，均驗出『嗎啡陽性』反應，
    此有臺灣檢驗科技股份有限公司98年2月18日KＺ00000000000
    0號、KＺ000000000000濫用藥物尿液檢驗報告及尿液送檢真
    實姓名對照表各一紙在卷可稽（偵卷第十五頁反面；原審卷
    第廿三頁至第廿四頁），及現場扣有空夾鏈袋一只及注射針
    筒二支可佐。故原審法院皆已詳述其所憑證據、認定理由，
    故自形式上觀察，原判決並無認定事實錯誤或違背法令之情
    形可言。另被告上訴理由以「乙○○為逃避刑責」始於偵查
    中為不利於被告之證述云云，亦屬無稽。蓋二人合資購買後
    施用或由被告一人購買後轉讓予乙○○施用，對乙○○而言
    ，均係觸犯施用第一級毒品罪，並無逃避刑責可言。是以，
    上訴人甲○○徒以上開原審判決已分別予以駁斥之理由再次
    提起上訴，顯無理由，且未依據卷內既有訴訟資料或提出新
    事證，具體指摘或表明第一審判決有何認事採證不當或違法
    之事由或其於偵查中之自白有何違反任意性之規定，而以上
    開理由指稱原判決不當，揆諸前開說明，其上訴理由，自難
    謂係具體理由。是上訴人即被告之上訴顯不合法律上之程式
    ，爰依刑事訴訟法第三百六十七條前段之規定，駁回其上訴
    ，並不經言詞辯論為之。
四、據上論斷，應依刑事訴訟法第三百六十七條前段、第三百七
    十二條，判決如主文。
中    華    民    國    98    年    8     月    5     日
                  刑事第六庭    審判長法  官    董武全
                                      法  官    杭起鶴
                                      法  官    沈揚仁
以上正本證明與原本無異。
如不服本判決應於收受送達後10日內向本院提出上訴書狀，其未
敘述上訴理由者，並得於提起上訴後10日內向本院補提理由書（
均須按他造當事人之人數附繕本）「切勿逕送上級法院」。
                                      書記官    廖文靜
中    華    民    國    98    年    8     月    10    日


司法院資訊處製作；財團法人民間司法改革基金會備份。
